【裁判字號】    95,易,178
【裁判日期】    951106
【裁判案由】    竊盜
【裁判全文】
臺灣雲林地方法院刑事判決               95年度易字第178號
公  訴  人  臺灣雲林地方法院檢察署檢察官
被      告  甲○○
                    （另案在臺灣雲林第二監獄執行中）
            丙○○
上列被告因竊盜案件，經檢察官提起公訴（95年度偵字第704號）
，本院判決如下：
    主  文
甲○○、丙○○犯結夥攜帶兇器竊盜罪。甲○○處有期徒刑拾月
；丙○○處有期徒刑捌月。扣案鐵條貳支及未扣案之破壞剪壹支
均沒收之。
    事  實
一、甲○○與丙○○為男女朋友關係，其等夥同戊○○（由檢察
    官另案偵查）共同意圖為自己不法所有之犯意聯絡，於民國
    （下同）95年1 月27日晚上至28日上午4 時前之間某時，至
    雲林縣濁水溪15號觀測台附近，甲○○攜帶數量不詳之黑色
    塑膠束條、手套等物，戊○○則攜帶客觀上可作為兇器使用
    之破壞剪1 支及數十支鐵條，由丙○○在現場把風，甲○○
    、戊○○2 人再以鐵條、手套為攀爬電線桿之工具，持破壞
    剪竊取臺灣電力股份有限公司（下稱臺電公司）雲林區營業
    處設置管理之編號景新43東5 號等8 支電線桿上之電纜線約
    400 公尺得手後，其等即以黑色塑膠束條綑綁電纜線，在該
    觀測台附近，共同將竊得之電纜線以點火燃燒方式，剝除電
    纜線塑膠外皮，而取得其內之銅線（重79.2公斤），並欲將
    該銅線載往變賣，朋分花用。同年月28日上午6 時45分許，
    戊○○自行騎乘機車載運該批竊得之銅線，甲○○則騎乘未
    懸掛號牌之另一機車搭載丙○○，二車併行至濁水溪16號觀
    測台旁即大洪砂石場旁道路上，經警據報當場攔查，詎二車
    未停，反加速逃離現場，戊○○為警追逐中，將所載之銅線
    丟棄於濁水溪17號觀測台旁之道路，並以電話聯絡甲○○，
    由甲○○載丙○○至丟棄現場，合力將該銅線丟入路旁水溝
    內藏放，嗣為警循線查獲，起出該批銅線，並於甲○○所騎
    乘之機車內，扣得戊○○所有供行竊使用之鐵條2 支及甲○○所有用餘之黑色塑膠束條3 條（起訴書誤載為鐵條3 支、
    鐵橇2 支，業經公訴人當庭更正）、手套17個。
二、案經雲林縣警察局斗六分局報告臺灣雲林地方法院檢察署檢
    察官偵查起訴。
    理  由
一、起訴效力所及範圍變更之說明：公訴人到庭減縮被告甲○○
    、丙○○所犯刑法第188 條妨害公用電器罪嫌，此部分原經
    起訴意旨認係想像競合犯之裁判上一罪關係，本院即無審究
    必要，均先敘明。
二、關於證據能力方面：公訴人所提出被告等犯罪事實之證據方
    法，均經當事人同意作為證據。其中：(一)雲林縣警察局斗六
    分局饒平派出所職務報告書、(二)證人李彥谷之警詢筆錄等證
    據部分，係被告以外之人於審判外之言詞或書面陳述，本院
    審酌該等言詞陳述或書面陳述作成時之情況，且該職務報告
    書製作人已於審判中接受詰問，認均得為證據。
三、被告之答辯：
  (一)被告甲○○：當天贓物係戊○○一人載去要變賣的地方，被
    警察攬阻，他就逃逸，我與丙○○沒有逃逸停下機車，警察
    看我們一下，就去追戊○○，後來戊○○打電話要我幫他把
    丟在路中的銅線拿去變賣，我回說我不敢，我載丙○○要回
    家，經過銅線處，我們怕往來危險，就把它丟到水溝去，我
    們就回家了，警察在我們回家的途中，把我們攔下來，帶我
    們回警局作筆錄。
  (二)被告丙○○：答辯與甲○○同。我沒有在那邊把風，當天晚
    上燈光很清楚，且那邊在濁水溪那邊很空曠，用不著把風。
四、認定犯罪事實所憑之證據及認定之理由：
  (一)警方查獲之已經剝除外皮之電纜銅線79.2公斤，係臺電公司
    設置在編號景新43東5 號等8 支電線桿上之物，業據證人即
    臺電公司雲林區營業處外線技術員乙○○於警詢中證述屬實
    （警卷第10-11 頁），並有現場照片3 張及贓物認領保管單
    1 張附卷可稽。
  (二)被告甲○○、丙○○自焚燒剝除電纜線時起，至為警查獲時
    止，均與戊○○一同在場參與，且於戊○○逃逸後，復將戊○○丟棄之銅線藏入道路旁之水溝內，即被告甲○○、丙○○與戊○○等人就持有台電公司失竊之電纜線，存有緊密互
    助之關係。
    1.證人即斗六分局饒平派出所副所長丁○○於本院審判中，
      就查獲情形證稱：「我們是在濁水溪堤防旁邊埋伏，我是
      西向東，當時二部機車是東向西，我們要攔停的時候，其
      中一部有載電纜線的就逃跑，因為他把電纜線放在機車踏
      墊上，他就把電纜線踢掉，往西方向加速逃跑，因為我們
      只有一部車，所以追一部機車我們沒有追到，我們才回頭
      看電纜線是否還在原來的地方，結果不見了，民眾打電話
      告訴我們說剛才有一男一女將電纜線搬到水溝去了，我們
      才抓到被告二人。．．我們要攔的時候，二部機車都沒有
      停。．．（手套等證物）是在被告甲○○機車座墊內查獲
      。．．（濁水溪15號到17號觀測台）有一公里左右。．．
      （15到16號觀測台）大約300 至400 公尺」等語，另據證
      人丁○○製作之「雲林縣警察局斗六分局饒平派出所職務
      報告書」所載，戊○○係將所載之銅線棄置於17號觀測台
      旁，即加速往西螺鎮方向逃逸一情。核與被告甲○○於警
      詢中自承：「是由戊○○1 人以機車載電纜線，而我以機
      車載丙○○跟隨在後。．．（經警攔查不停）是在濁水溪
      大洪砂石場旁道路上。．．（逃離現場的）是戊○○。．
      ．戊○○被警方追逐後有打電話告訴我丟包現場，叫我把
      電纜線載離現場，而我與丙○○到達戊○○丟包現場就有
      看到電纜線在路上。．．我與丙○○共同合力把戊○○丟
      包電纜線由路上搬往丟包現場旁水溝內。．．鐵條2 支戊○○所有，手套、塑膠繩為我所有」等語（警卷第3-4 頁
      ）；另被告丙○○亦於警詢中自承：「甲○○騎機車載我
      ，戊○○自己騎一部機車，當時我們兩部機車併行往西螺
      方向行駛。．．（電纜線）是戊○○一人載運，電纜線放
      在他的機車前腳踏板。．．警察是要由正面攔停戊○○與
      甲○○，後來戊○○逃離現場」（偵卷第54頁）、「那些
      東西（指鐵條2 支、黑色塑膠束條3 條、手套17個）是我
      放在我車裡，東西是誰的，我不知道。．．戊○○有打電
      話過來，是甲○○所接，．．通完話後，我們經過現場，
      然後我和甲○○將電纜線4 包搬至水溝裡去藏，怕被警察
      撿去」（警卷第8-9 頁）等語相合；並與證人戊○○於本
      院審判中證稱：其確於95年1 月27日上午騎機車載電纜銅
      線，在濁水溪16號觀測台為警察攔檢逃逸，嗣後以電話通
      知甲○○，囑其將丟棄之銅線搬至路旁等語亦符，此外，
      復有查獲照片7 張在卷及扣案鐵條2 支、黑色塑膠束條3
      條、手套17個可佐。足見被告甲○○、丙○○共乘機車與
      戊○○騎車載運贓物為警攔查時，即各自逃逸後，被告甲○○並依戊○○之電話指示，將戊○○丟包之贓物搬離道
      路，藏入道路旁之水溝內，嗣為警查獲時，並自被告甲○○、丙○○共乘之機車內起出鐵條2 支、黑色塑膠束條3
      條、手套17個等物之情無訛。
    2.被告甲○○自承：「（你與丙○○、戊○○3 人在燃燒電
      纜線現場時間多久？燃燒時你與丙○○就知道是竊取電纜
      線？）約有2 個小時。我2 人都知道」（警卷第3 頁）、
      「．．．到現場幫忙搬電纜線，我是從他的機車前座，搬
      到地上，又由地上搬到他的機車上，他載那些東西到達燃
      燒的地方，到達地點後我再把它搬下來，燒完後，他裝成
      兩、三布袋，他就自己搬上車，把它載走了」（偵卷第16
      頁）等語；另被告丙○○則坦承：「火由戊○○點燃，．
      ．我是被甲○○載至現場，戊○○說要燒東西，因為電纜
      線用麻布袋裝著，．．」等語（警卷第7 頁）。顯然被告
      甲○○、丙○○於焚燒剝除該查獲之電纜線時，係與戊○○一同在場，並參與分工甚明。
  (三)被告甲○○、丙○○所辯於當日凌晨往訪友人後，再於4 或
    5 時許方與戊○○會合一情，並不可採。又查獲之電纜銅線
    係於前晚至凌晨間遭竊，其等復持有行竊及綑綁贓物所用之
    鐵條、手套及黑色塑膠束條等物，而可信應有參與行竊。
    1.被告甲○○、丙○○就何時或如何前往濁水溪15號觀測台
      附近，與戊○○會合一情，所述互歧。被告甲○○供稱：
      「（戊○○何時打電話給你？）是95年1 月28日凌晨4 時
      20 分 許。．．是95年1 月27日下午24時許，我與戊○○
      在電話閒聊中，就知道戊○○有竊取電纜線。．．」（警
      卷第2-3 頁）、「我與丙○○從友人家回來，戊○○打電
      話給我們說要我們幫他搬東西，．．從張美華家，要回到
      我家的半路，接到戊○○的電話。．．我是在今天（指95
      年1 月28日）凌晨3 點左右到達張美華家，我待了約5 分
      鐘後離開，沒有看到張美華。．．有先用電話連繫（張美
      華），結果她不在家」等語（偵卷第15-16 頁）；另被告
      丙○○則供稱：「我與甲○○95年1 月28日凌晨4 點多，
      從我家西螺鎮○○○路68號要出去，原本是要去西螺鎮上
      吃宵夜，但是沒有去，然後大約快5 點的時候，戊○○打
      電話給甲○○，說要請甲○○幫忙搬電纜線，．．（在95
      年1 月28 日4點鐘以前，你與甲○○有無出門過？）沒有
      ，我們一直在家裡。．．我們4 點多出發，到達時約5 點
      左右。．．（95年1 月28日凌晨3 點有無到張美華家？）
      沒有」（偵卷第19-20 頁）等語，其等2 人就是否曾於95
      年1 月28日凌晨前往張美華家一情，供述顯然不同，何時
      出門，亦有相異。再佐以檢察官於95年1 月28日訊問中，
      當庭勘驗被告甲○○所持之手機中通聯記錄，其中與張美
      華通聯者，係同日0 時46分，張美華來電，同日5 時29分
      ，被告甲○○去電；又與戊○○通聯者，係同日5 時29分
      ，被告甲○○去電，同日6 時57分，戊○○來電等情，有
      勘驗筆錄及勘驗照片10張可佐，亦核與被告甲○○所述不
      合，足見被告甲○○、丙○○所稱於當日凌晨3 或4 時出
      門，曾往張美華家，再於接得戊○○電話後，方與戊○○
      會合云云，並不實在。
    2.證人戊○○於本院審理中證稱：「（電纜線）用破壞剪偷
      的，．．（破壞剪）約二、三十公分左右，五金行都有在
      賣，壹支幾百元而已。．．（你除了帶破壞剪之外，是否
      還有帶其他工具？）鐵條。．．十幾支。．．插在電線桿
      爬上去用的。．．（提示扣案證物鐵條二支，你是否看過
      ？）那是我的，我去買的。．．（這些東西為何在甲○○
      那裡？）我麻煩他幫我帶的，因為我機車內都是東西。．
      ．半夜（拿給他）。．．（提示手套、黑色塑膠束帶，這
      些也是你的？）是他的。．．有（用黑色塑膠束帶綁電纜
      線）。．．有（用手套爬電桿跟燒電纜線）」等語，並先
      稱該批電纜銅線係於查獲前數日行竊，後則坦承於打電話
      給被告甲○○當晚行竊，而證人戊○○既稱其機車內「都
      是東西」，方將扣案之鐵條2 支交付被告甲○○保管等語
      。可見戊○○係於警方查獲當晚行竊電纜線，如扣除警方
      查獲前焚燒電纜線之2 小時，應為95年1 月27 日 晚上至
      28日上午4 時之間，行竊所用之工具則為破壞剪、鐵條、
      手套，得手後再以黑色塑膠束條捆綁電纜線。又本院於審
      理中當庭勘驗扣案之鐵條2 支、黑色塑膠束條3 條、手套
      17個等物，其中鐵條係2 支長螺絲，以黑色膠帶包覆，長
      度為31. 5 公分；手套17個中有2 個有明顯油垢，17個手
      套用橡皮筋綁等情，載於本院審判筆錄中甚明。被告甲○○、丙○○共乘之機車內既攜有上揭行竊及綑綁電纜線所
      用或用餘之物，顯然其等並非單純為戊○○搬運電纜線，
      或於戊○○焚燒電纜線時方行在場，否則，戊○○如已獨
      自完成竊盜，且將竊得之電纜線放入麻布袋，並以機車移
      往他處焚燒，其所備工具當已收拾完畢，又何須另將所攜
      數十支鐵條中之2 支交由被告甲○○保管，被告甲○○又
      何有戊○○用以行竊及綑綁電纜線所用餘之黑色塑膠束條
      、手套等物！其等應是於戊○○焚燒電纜線前之查獲前晚
      至凌晨間，即與戊○○會合，並共同持有鐵條、黑色塑膠
      束條、手套等物，再依分工行竊電纜線至明。
    3.被告甲○○、丙○○男女有別，體力不同，而電纜線須以
      攀爬電線桿剪除之方式行竊，形長質重，女性不易勝任，
      又依其等與戊○○持有犯罪工具之情形，堪認係由被告丙○○在現場把風，而被告甲○○與戊○○2 人則以鐵條、
      手套為攀爬電線桿之工具，持破壞剪竊取電纜線，較符行
      為分擔之方式。
五、對於被告答辯或有利之證據不採納之理由：證人戊○○雖於
    本院審判中證稱：係伊一人竊取電纜線，被告甲○○、丙○○與此無關云云。但證人戊○○稱其曾於凌晨2 或3 時許，
    以電話通知被告甲○○前來幫忙搬運電纜線，惟未告知至何
    處載運，又未告知欲往何處，且伊於焚燒電纜線時，僅告知
    係燒垃圾，被告甲○○、丙○○距離很遠等語，顯然與被告
    甲○○、丙○○上揭供述之情節不符。又證人戊○○對於本
    院提示手套及黑色塑膠束帶等物，初答稱為伊所有之物，惟
    告以被告甲○○已坦承為其所有後，卻又改稱為被告甲○○
    所有之物云云，可見證人戊○○意在維護被告甲○○、丙○○之情甚明。參以證人戊○○對於其行竊時間亦初稱為查獲
    前數日，於得悉被告甲○○供詞後，始改稱為當晚行竊，其
    本意在使為警查獲之被告甲○○、丙○○脫免竊盜之嫌至為
    灼然。是其證述被告甲○○、丙○○未參與行竊云云，實係
    曲意維護之詞，當無可採，不足為有利被告等之認定。
六、綜上所述，被告等所辯及證人戊○○有利之證詞均不可採信
    ，其等犯行之事證明確，堪以認定。
七、論罪科刑：
  (一)按行為後法律有變更者，適用行為時之法律。但行為後之法
    律有利於行為人者，適用最有利於行為人之法律，刑法第2
    條第1 項固定有明文。次按被告行為後之刑法部分條文業於
    94年2 月2 日，經總統以華總一義字第09400014901 號令修
    正公布，並自95年7 月1 日施行，惟「行為後刑法條文經修
    正，惟無有利、不利情形（刑法第15條、第28條、第30條之
    文字修正，第55條但書、第59條實務見解之明文化），應適
    用裁判時法。」最高法院95年9 月14日第5 次刑事庭臨時庭
    長會議決議在案。是被告行為時之刑法第28條規定：「二人
    以上共同實施犯罪之行為者，皆為正犯」，經修正為：「二
    人以上共同實行犯罪之行為者，皆為正犯」。其立法理由略
    以：「修正共同正犯之參與類型，確定在『實行』概念下之
    共同參與行為，始成立共同正犯，為杜爭議，爰將『實施』
    一語，修正為『實行』」，即修法乃在確定正犯概念，杜絕
    爭議，為條文用語之修正，並不影響本件之論罪科刑，不生
    新舊法比較適用之問題，應逕適用裁判時即修正後之刑法第
    28條之規定，先予敘明。
  (二)復按刑法第321 條第1 項第3 款之攜帶兇器竊盜罪，係以行
    為人攜帶兇器竊盜為其加重條件，此所謂兇器，其種類並無
    限制，凡客觀上足對人之生命、身體、安全構成威脅，具有
    危險性之兇器均屬之，且祇須行竊時攜帶此種具有危險性之
    兇器為已足，並不以攜帶之初有行兇之意圖為必要，最高法
    院79年台上字第5253號判例可資參照。查被告甲○○、丙○○夥同戊○○行竊所用之破壞剪，長約20至30分公之間，係
    一般五金行可購得之物，為證人戊○○證述甚明；又扣案之
    鐵條2 支係2 支長螺絲之金屬物品，以黑色膠帶包覆，長度
    為31. 5 公，形長質重，在客觀上均足對人之生命、身體及
    安全構成威脅，堪認係屬兇器之類無訛。故核被告甲○○、
    丙○○所為，均係犯刑法第321 條第1 項第3 、4 款之加重
    竊盜罪。被告甲○○、丙○○2 人與戊○○，就上揭之罪，
    有犯意聯絡及行為分擔，為共同正犯。爰審酌被告甲○○前
    因毒品危害防制條例，經判處有期徒刑9 月確定，有臺灣高
    等法院被告前案紀錄表在卷可參，雖未構成累犯，但夥同戊○○及被告丙○○共犯竊取電纜線之犯行，影響民眾用電便
    利，危害民生經濟，惡性重大，犯後復無悔意；又被告甲○○原以賣菜為業，因失業半年多而犯案，其等2人 為同居關
    係，被告甲○○復染有施用毒品惡習等一切情狀，分別量處
    如主文所示之刑，期收矯治之效。
  (三)扣案鐵條2 支及未扣案之破壞剪1 支（據戊○○稱遭另案查
    扣，並未滅失），雖均為共犯戊○○所有供犯本罪所用之物
    ，然基於共同犯罪行為，應由共犯各負全部責任之理論；又
    從刑附屬於主刑，除法律有特別規定者外，依主刑所適用之
    法律，尚無法律變更之比較適用問題之旨（參考最高法院95
    年度第8 次刑事庭會議決議一之(五)），應依修正後之刑法第
    38條第2 項規定，宣告沒收之。至於手套17個，依其包裝、
    外觀及數量狀態，顯係被告等行竊時多餘之物；又黑色塑膠
    束條3 條，為竊盜得手後綑綁贓物所用之物，且束條一經使
    用即難以解開，多以剪斷或破壞方式卸除，扣案束條既屬完
    整，當亦屬用餘之物，即扣案之手套及束條應均非用於犯罪
    ；另其他用以行竊之鐵條，不知何在，亦不詳數量，為免沒
    收不易，皆不併予宣告沒收，附此敘明。
八、適用之法律：
  (一)刑事訴訟法第299條第1項前段。
  (二)刑法第321條第1項第3、4款。
  (三)95年7 月1 日修正施行後之刑法第28條、第38條第1 項第2
    款。
本案經檢察官朱健福到庭執行職務
中    華    民    國    95    年    11    月    6     日
            刑事第六庭  審判長法  官  吳基華
                              法  官  林俊良
                              法  官  蔡世芳
以上正本證明與原本無異。
如不服本判決，應於判決送達後10日內，向本院提出上訴狀。（
須附繕本）
                              書記官  蕭應欽
中    華    民    國    95    年    11    月    6     日
附錄本案論罪科刑條文：
中華民國刑法第321條
（加重竊盜罪）
犯竊盜罪而有左列情形之一者，處 6 月以上、 5 年以下有期徒
刑：
一  於夜間侵入住宅或有人居住之建築物、船艦或隱匿其內而犯
之者。
二  毀越門扇、牆垣或其他安全設備而犯之者。
三  攜帶兇器而犯之者。
四  結夥三人以上而犯之者。
五  乘火災、水災或其他災害之際而犯之者。
六  在車站或埠頭而犯之者。
前項之未遂犯罰之。


司法院資訊處製作；財團法人民間司法改革基金會備份。
